臺灣新北地方法院民事裁定
109年度簡上字第57號
上  訴  人  
即  被  告  黃明山  
訴訟代理人  李佳翰律師
被 上訴 人
即  原  告  永盛資產管理股份有限公司

法定代理人  黃顏智美
訴訟代理人  楊國華律師
上列當事人間請求酌定地上權存續期間事件，本院裁定如下：
    主  文
本件訴訟標的價額核定為新臺幣1,178元。　　
被上訴人溢繳之第一審裁判費新臺幣16,335元，應予返還。
上訴人溢繳之第二審裁判費新臺幣24,502元，應予返還。
    理  由
一、訴訟標的之價額，由法院核定。核定訴訟標的之價額，以起
    訴時之交易價額為準；無交易價額者，以原告就訴訟標的所
    有之利益為準。因地上權涉訟，其價額以1年租金15倍為準
    ；無租金時，以1年所獲可視同租金利益之15倍為準；如1年
    租金或利益之15倍超過其地價者，以地價為準，此觀民事訴
    訟法第77條之1第1項、第2項、第77條之4規定甚明。又訴訟
    費用如有溢收情事者，法院應依聲請並得依職權以裁定返還
    之，同法第77條之26第1項亦有明定。
二、被上訴人起訴請求酌定上訴人就逕為分割前坐落新北市○○區
    ○○段00地號土地（下稱系爭土地）收件日期民國63年9月11
    日（63）莊登字第21909號、登記日期為63年9月13日、設定
    權利範圍350平方公尺之不定期地上權（下稱系爭地上權）
    應有部分1/4之存續期間。經查，依系爭土地登記謄本所示
    ，系爭地上權每年地租為新臺幣（下同）314元（見原審卷
    第239頁）；上訴人雖陳稱系爭地上權每年地租應為109,740
    元，並提出被上訴人所出具之二聯式統一發票為憑（見本院
    卷第85頁），然該發票上僅係記載「108年度租金」，而兩
    造亦不爭執其等就系爭土地除系爭地上權外，另存有不定期
    租賃契約乙情屬實（見本院卷第197至199、203頁）；併參
    以上開發票所載金額之數，復與被上訴人所陳租賃條件即每
    年租金以當期申報地價年息6％計算相當（亦即，承租面積89
    .96平方公尺×108年申報地價20,331.2元/平方公尺×6％＝109,
    739.685元），自難以上開發票所載金額逕認系爭地上權每
    年地租為109,740元。另綜查卷內事證，系爭地上權地租除
    前開土地謄本有明確記載外，未見另有約定，自應以該登記
    謄本所載為定；又上訴人就系爭地上權的權利範圍僅有應有
    部分1/4，是其1年地租15倍即為1,178元【計算式：314（系
    爭地上權地租，元/年）×1/4（上訴人即被告就系爭地上權
    之應有部分比例）×15（倍）＝1,178，整數以下四捨五入（
    下同）】，未超過系爭地上權應有部分1/4土地地價10,859,
    363元【計算式：350（地上權設定權利範圍，平方公尺）×1
    24,107（108年土地公告現值，元／平方公尺）×1/4（被上訴
    人即原告就系爭土地之應有部分比例）＝10,859,363】，是
    本件訴訟標的價額應核定為1,178元，並應分別徵第一審裁
    判費1,000元、第二審裁判費1,500元。
三、因被上訴人繳納第一審裁判費17,335元【計算式：1,000＋16
    ,335＝17,335，見原審卷第7頁、本院卷第8頁】，上訴人繳
    納第二審裁判費26,002元【計算式：1,500＋24,502＝26,002
    ，見本院卷第8頁】，均有所溢繳，爰依職權返還被上訴人
    所溢繳之第一審裁判費16,335元、上訴人所溢繳之第二審裁
    判費24,502元，裁定如主文。　　
中　　華　　民　　國　　111 　年　　10　　月　　12　　日
                  民事第二庭  審判長法  官  黃若美
　
                                    法  官  宋泓璟
　
                                    法  官  楊雅萍
以上正本證明與原本無異。
本裁定不得抗告。
中　　華　　民　　國　　111 　年　　10　　月　　12　　日
                                   書記官　蘇  泠